臺灣嘉義地方法院刑事判決
111年度訴字第75號
公  訴  人  臺灣嘉義地方檢察署檢察官
被      告  葉丁源



上列被告因妨害秩序等案件，經檢察官提起公訴（110年度偵字
第1094號），本院判決如下：
    主  文
乙○○共同意圖供行使之用而攜帶兇器犯在公共場所聚集三人以上
下手實施強暴罪，累犯，處有期徒刑捌月。
    犯 罪 事 實
一、乙○○得知身分不詳、綽號「阿雞」之友人與甲○○有糾紛，為
    聲援「阿雞」，竟應「阿雞」之邀，與其他至少3名身分不
    詳之男子（無證據有未滿18歲之人，總共不超過9人）共同
    基於意圖供行使之用而攜帶兇器，在公眾得出入之場所聚集
    3人以上下手實施強暴及傷害之犯意聯絡，於民國109年7月4
    日16時54分至17時許間，由乙○○駕駛車牌號碼000-0000號自
    用小貨車搭載其中1名男子，另2名男子則騎乘機車，其餘之
    人則共乘1台汽車，共同在嘉義縣民雄鄉嘉惠電廠附近道路
    旁將騎乘機車之甲○○攔下，隨後其中數人將預先攜帶之客觀
    上可為兇器使用之棍棒取出，上前與甲○○理論。詎乙○○因不
    滿意甲○○之回應，先徒手打甲○○一巴掌，之後其他人（實際
    人數不詳）便徒手或持棍棒毆打甲○○，致甲○○受有下背挫傷
    及小腿挫傷等傷害。
二、案經甲○○訴由嘉義縣警察局民雄分局報請臺灣嘉義地方檢察
    署檢察官偵查起訴。
    理  由
一、本案以下作為判決基礎所引用的證據，檢察官、被告乙○○均
    同意作為證據（本院卷55至56頁、82頁），本院審酌該等證
    據之取得，並無違法或不當等不適宜作為證據的情形，自均
    具有證據能力。
二、上揭犯罪事實，業據被告於本院審理時坦白承認（本院卷83
    頁），核與證人即告訴人甲○○、證人即甲○○之同事鄭成宇證
    述之情節大致相符（警卷12至14頁、17至18頁、偵卷121頁
    、本院卷73至77頁），復有診斷證明書1紙、監視器照片3張
    、現場照片2張在卷可憑（警卷21至25頁、偵卷47頁）。從
    而，本案事證明確，被告犯行堪以認定，應依法論科。
三、論罪部分：
  ㈠被告在徒手打告訴人巴掌前，已有其他身分不詳之人持棍棒
    將告訴人包圍乙節，業據告訴人到庭證述明確（本院卷76頁
    ），故被告雖未實際持棍棒毆打告訴人，但對於「意圖供行
    使之用而攜帶兇器」乙節，與其他身分不詳之人間顯然具有
    犯意聯絡，本質上為共同正犯，而應同負其責。是核被告所
    為，係犯刑法第150條第2項第1款、第1項後段之意圖供行使
    之用而攜帶兇器在公共場所聚集三人以上下手實施強暴罪、
    刑法第277條第1項之傷害罪。
  ㈡按共犯在學理上，有「任意共犯」與「必要共犯」之分，前
    者指一般原得由一人單獨完成犯罪而由二人以上共同實施之
    情形，當然有刑法總則共犯規定之適用；後者係指須有二人
    以上之參與實施始能成立之犯罪而言。且「必要共犯」依犯
    罪之性質，尚可分為「聚合犯」與「對向犯」，其二人以上
    朝同一目標共同參與犯罪之實施者，謂之「聚合犯」，如刑
    法分則之聚眾施強暴脅迫罪、參與犯罪結社罪、輪姦罪等是
    ，因其本質上即屬共同正犯，故除法律依其首謀、下手實施
    或在場助勢等參與犯罪程度之不同，而異其刑罰之規定時，
    各參與不同程度犯罪行為者之間，不能適用刑法總則共犯之
    規定外，其餘均應引用刑法第28條共同正犯之規定（最高法
    院81年度台非字第233號判決意旨參照）。是以，被告與首
    謀「阿雞」因參與程度有別，就妨害秩序之部分，無從成立
    共同正犯；然其與其他身分不詳、同有下手實施者，以及就
    傷害罪之部分，與己方之全體（含「阿雞」），則具有犯意
    聯絡及行為分擔，應論以共同正犯。
  ㈢被告以一行為同時觸犯上揭2罪，為想像競合犯，應依刑法第
    55條規定，從重論以刑法第150條第2項第1款、第1項後段之
    意圖供行使之用而攜帶兇器在公共場所聚集三人以上下手實
    施強暴罪。
  ㈣被告雖未實際攜帶兇器到場，惟本院考量其與告訴人素不相
    識，竟為替「阿雞」出頭，除自己開車到現場與其他人共同
    將正在騎車之告訴人攔下外，尚還搭載一名身分不詳之男子
    到場，增加己方之人數，甚至在不滿意告訴人之回應後，率
    先發難，搧告訴人巴掌，隨後其他數人即因而持棍棒毆打告
    訴人，顯見被告在當時之情境下，並非處於外圍之角色，且
    因數人持棍棒在人來人往之道路旁毆打告訴人之行為，破壞
    公共秩序之危險程度亦顯著升高。另酌以告訴人所受之傷勢
    雖非甚重，但其斯時因被告等人之行為，衡情心理遭受到的
    恐懼應不輕。此外，被告目前也未與告訴人達成和解，甚於
    檢察官偵訊及本院審理之初，仍矢口否認犯行，而具有僥倖
    心態。本院綜合上情後，認本案依刑法第150條第2項第1款
    之規定，予以加重被告之刑，應符立法意旨。
  ㈤被告前因酒駕之公共危險案件，經本院以103年度嘉交簡字第
    1586號判處有期徒刑3月確定，甫於104年8月10日徒刑易科
    罰金執行完畢，此有上開判決正本、臺灣嘉義地方法院檢察
    署自行收納款項統一收據3紙在卷可按（本院卷43至47頁）
    ，其於5年以內，故意再犯本案有期徒刑以上之罪，為累犯
    。本院審酌被告所犯前案雖與本案罪質不同，然考量其在前
    案執行完畢後，未反省思過，竟於107年間犯下另一起傷害
    案件，經臺灣臺南地方法院以107年度簡上字第341號判刑確
    定，顯見被告法敵對意識不輕，再參酌被告在本案之犯罪情
    節、參與程度，並無應量處最低法定刑之情事。從而，本院
    認本案依刑法第47條第1項累犯規定加重其刑，應符司法院
    釋字第775號解釋意旨，並依法遞加之。
四、本院審酌被告：⑴高職畢業之智識程度；⑵未婚，平常與父母
    同住之家庭狀況；⑶現自己經營花店，經濟狀況普通；⑷與告
    訴人素不相識，竟為替友人「阿雞」出氣，而為本案犯行之
    犯罪動機；⑸未實際持兇器毆打告訴人，僅徒手毆打告訴人
    之犯罪手段；⑹與其餘共犯共同致告訴人受有下背挫傷、小
    腿挫傷等傷勢；⑺於檢察官偵訊及本院審理之初，均否認犯
    行，惟於言詞辯論終結前，已願坦認自己所犯過錯之犯後態
    度等一切情狀。本院認量處如主文所示之刑，應屬適當。
據上論斷，應依刑事訴訟法第299條第1項前段，刑法第28條、第
150條第2項第1款、第1項後段、第55條、第47條第1項，刑法施
行法第1條之1第1項，判決如主文。
本案經檢察官江炳勳提起公訴、檢察官葉美菁到庭執行職務
中　　華　　民　　國　　111 　年　　8 　　月　　23　　日
                  刑事第三庭    審判長法  官  吳育霖
                                      法  官  方宣恩
                                      法  官  張佐榕
以上正本證明與原本無異。
如不服本判決，應於判決送達後20日內向本院提出上訴狀（應附
繕本）。告訴人或被害人如對於本判決不服者，應具備理由請求
檢察官上訴，其上訴期間之計算係以檢察官收受判決正本之日期
為準。
中　　華　　民　　國　　111 　年　　8 　　月　　23　　日
                                      書記官　連彩婷
　　　　　　　　　　　　　　
附錄本判決論罪科刑法條
中華民國刑法第150條
在公共場所或公眾得出入之場所聚集三人以上，施強暴脅迫者，
在場助勢之人，處1年以下有期徒刑、拘役或10萬元以下罰金；
首謀及下手實施者，處6月以上5年以下有期徒刑。
犯前項之罪，而有下列情形之一者，得加重其刑至二分之一：
一、意圖供行使之用而攜帶兇器或其他危險物品犯之。
二、因而致生公眾或交通往來之危險。